【裁判字號】    95,訴,2659
【裁判日期】    951110
【裁判案由】    毒品危害防制條例
【裁判全文】
臺灣高雄地方法院刑事判決              95年度訴字第2659號
公  訴  人  臺灣高雄地方法院檢察署檢察官
被      告  乙○○
                    （現於臺灣高雄第二監獄執行中）
上列被告因違反毒品危害防制條例案件，經檢察官提起公訴（95
年度毒偵字第5018號）及移送併辦（95年度偵字第6066號），本
院改依簡式審判程序判決如下：
    主  文
乙○○連續施用第一級毒品，累犯，處有期徒刑壹年。扣案之海
洛因伍包（不含包裝袋，淨重零點零公克），均沒收銷燬；盛
裝上開海洛因之包裝袋伍只，均沒收。
    事  實
一、乙○○前曾因施用毒品案件，經依本院90年度毒聲字第1392
    號裁定執行觀察勒戒，嗣因無繼續施用傾向，於民國90年3
    月19日釋放，復在觀察勒戒釋放後5 年內之92年間，因施用
    毒品違反毒品危害防制條例案件，經本院92年度訴字第2153
    號判處有期徒刑8 月確定，並於93年9 月8 日縮刑期滿執行
    完畢。竟仍未戒除毒品，基於施用第一級毒品海洛因之概括
    犯意，於95年5 月30日上午10時許、同年6 月20日某時許，
    分別在高雄縣旗山鎮溪洲醫院1 樓廁所內及高雄縣美濃鎮○
    ○街42號之住處等地，以將海洛因摻入針筒加水混合施打之
    方式，施用海洛因2 次。嗣為警分別於95年5 月30日晚上7
    時50分、同年6 月21日下午2 時許，在高雄縣旗山鎮○○街
    55巷4 之1 號、高雄縣旗山鎮○○○路220 巷9 弄11號查獲
    ，並扣得乙○○所有之海洛因5 包（空包裝袋重1.24公克，
    淨重0.03公克），另得乙○○同意後採集其尿液送鑑，結果
    均呈海洛因代謝物嗎啡陽性反應，始悉上情。
二、案經高雄市政府警察局左營分局、憲兵司令部鳳山憲兵隊報
    告臺灣高雄地方法院檢察署檢察官偵查起訴及移送併辦。
    理  由
一、本件被告乙○○所犯為死刑、無期徒刑、最輕本刑為3 年以
    上有期徒刑以外之罪，其於準備程序進行中，就被訴事實為
    有罪之陳述，經受命法官告知簡式審判程序之旨，並聽取當
    事人之意見後，本院合議庭裁定由受命法官獨任進行簡式審
    判程序，合先敘明。
二、按毒品危害防制第20條第3 項「依前項規定為觀察、勒戒或
    強制戒治執行完畢釋放後，5 年後再犯第10條之罪者，適用
    本條前2 項之規定」，其立法理由，已敘明「觀察、勒戒或
    強制戒治後5 年後再犯者，顯見前所實施之觀察、勒戒或強
    制戒治已足以遮段其施用毒品之癮，為其自新及協助其斷除
    毒癮，對此5 年後再犯者爰明定仍適用初犯之規定，先經觀
    察、勒戒、強制戒治之程序」，由上開立法理由可知，所謂
    觀察、勒戒或強制戒治完畢釋放後5 年後，應僅指因觀察、
    勒戒或強制戒治已有效果，5 年內未再施用毒品而言。本件
    被告前曾因施用毒品案件，經依本院90年度毒聲字第1392號
    裁定執行觀察勒戒，嗣因無繼續施用傾向，於90年3 月19日
    釋放，復在觀察勒戒釋放後5 年內之92年間，因施用毒品違
    反毒品危害防制條例案件，經本院92年度訴字第2153號判處
    有期徒刑8 月確定，並於93年9 月8 日縮刑期滿執行完畢，
    有臺灣高等法院被告前案紀錄表及判決書在卷可稽，顯見其
    前開觀察、勒戒並不足以遮斷其施用毒品之癮，其再犯本件
    施用毒品罪，即無毒品危害防制條例第20條第3 項規定之適
    用，應依法論科。
三、上揭事實，業據被告坦承不諱；且其於為警查獲後採集之尿
    液，亦均呈嗎啡陽性反應，有高雄市立凱旋醫院95年6 月12
    日濫用藥物尿液檢驗報告、憲兵司令部刑事鑑識中心95年7
    月13日（95）安鑑字第01146 號檢驗通知書各1 紙在卷足憑
    。扣案被告持有之白色粉末經鑑定後確含海洛因成分，亦有
    法務部調查局95年7 月7 日科調壹字第220023572 號鑑定通
    知書存卷可稽。另海洛因於人體內會水解為嗎啡，再循嗎啡
    代謝方式排出體外，業經行政院衛生署80年以056954號函釋
    明確。被告自白2 次施用海洛因等節，與事實相符，事證明
    確，其犯行足堪認定，應依法論科。
四、按海洛因為毒品危害防制條例第2 條第2 項第1 款所規定之
    第一級毒品，是核被告所為，係犯同條例第10條第1 項之施
    用第一級毒品。其施用第一級前後持有毒品之低度行為，為
    其施用毒品之高度行為所吸收，不另論罪。被告行為後，刑
    法第56條連續犯之規定，業於94年1 月7 日修正公布刪除，
    並於95年7 月1 日施行，則被告之犯行，因行為後新法業已
    刪除連續犯之規定，此刪除雖非犯罪構成要件之變更，但顯
    已影響行為人刑罰之法律效果，自屬法律有變更，依新法第
    2 條第1 項規定，比較新、舊法結果，仍應適用較有利於被
    告之行為時法律即舊法論以連續犯（最高法院95年第8 次刑
    事庭會議決議參照）。被告先後2 次施用第一級毒品之犯行
    ，時間緊接，方法相同，所犯係構成要件相同之罪名，顯係
    基於概括犯意反覆為之，應依刑法第56條連續犯規定論以一
    罪，並加重其刑。另被告前曾因違反毒品危害防制條例案件
    ，經本院92年度訴字第2153號判處有期徒刑8 月確定，並於
    93年9 月8 日縮刑期滿執行完畢，有臺灣高等法院被告前案
    紀錄表在卷可稽，其於5 年以內再故意犯本件有期徒刑以上
    之罪，不論依修正前之刑法第47條，或修正後之刑法第47條
    第1 項之規定，均構成累犯，對被告而言並無有利或不利之
    情形，自不生新舊法比較之問題，應逕依修正前之刑法第47
    條，論以累犯，並加重其刑，並依刑法第70條之規定，遞加
    重之。爰審酌被告前因毒品危害防制條例案件，經觀察勒戒
    ，且經刑之宣告、執行，又因94年間之施用毒品犯行甫於95
    年3 月7 日經本院94年度訴字第3246號判處有期徒刑8 月（
    95年6 月12日確定，本件犯行係在該案95年3 月7 日宣示判
    決後），詎其仍未能徹底戒絕毒品，再為本次施用毒品犯行
    ，且查獲時仍持有第一級毒品海洛因5 包，顯見其無戒毒悔
    改之意，惟念犯後坦承犯行，且其施用毒品僅自戕一己之身
    體健康，尚未對他人造成危害等一切情狀，量處如主文所示
    之刑。扣案海洛因5 包，為第一級毒品，應依毒品危害防制
    條例第18條第1 項前段之規定，宣告沒收銷燬。又盛裝上開
    海洛因之包裝袋5 只，因已經法務部調查局就之與盛裝之第
    一級毒品海洛因分別鑑析其重量，應可視為與第一級毒品分
    離之物，然該包裝袋，係被告為施用毒品時用以保存且便於
    攜帶毒品之用，爰依刑法第38條第1 項第2 款之規定，併予
    宣告沒收。至被告為憲兵司令部鳳山憲兵隊查獲時扣得之針
    筒1 支並非專供施用毒品所用之物，經鑑定亦無毒品反應，
    有高雄醫學大學附設中和紀念醫院檢驗報告1 紙在卷可憑（
    見本院卷第26頁）又被告否認為其所有，爰不為沒收之諭知
    ，併此敘明。
五、臺灣高雄地方法院檢察署檢察官95年度毒偵字第6066號移送
    併辦部分，分別與起訴部分為裁判上一罪之連續犯關係，檢
    察官就犯罪事實一部起訴，依刑事訴訟法第267 條規定，其
    效力及於全部，法院自有權一併審理，附此敘明。
據上論斷，應依刑事訴訟法第273 條之1 第1 項、第299 條第1
項前段，毒品危害防制條例第10條第1 項、第18條第1 項前段，
刑法第2 條第1 項前段，廢止前刑法第56條、修正前刑法第47條
、刑法第11條、第38條第1 項第2 款，判決如主文。
本案經檢察官甲○○到庭執行職務。
中    華    民    國    95    年    11    月    10    日
                  刑事第一庭    法  官  陳宛榆
以上正本證明與原本無異。
如不服本判決，應於判決送達後10日內，向本院提出上訴狀。
中    華    民    國    95    年    11    月    13    日
                                書記官  劉企萍
附錄本判決論罪之法條
毒品危害防制條例第10條
施用第一級毒品者，處 6 月以上 5 年以下有期徒刑。
施用第二級毒品者，處 3 年以下有期徒刑。


司法院資訊處製作；財團法人民間司法改革基金會備份。
